【裁判字號】    98,花交易,18
【裁判日期】    981228
【裁判案由】    過失致死
【裁判全文】
臺灣花蓮地方法院刑事判決            98年度花交易字第18號
聲  請  人  臺灣花蓮地方法院檢察署檢察官
被      告  甲○○
選任辯護人  林國泰律師
上列被告因過失致死案件，經檢察官聲請簡易判決處刑（98年度
偵字第3753號），本院改依通常程序審理，並判決如下：
    主  文
甲○○無罪。
    理  由
一、公訴意旨即檢察官聲請簡易判決處刑書意旨略以：被告甲○
    ○於民國98年4月2日18時48分許，駕駛車牌號碼G6 -6566號
    自小客車，沿花蓮縣吉安鄉○○○街由北往南行駛，行經吉
    興二街與吉昌一街交岔路口時，原應注意車前狀況，並隨時
    採取必要之安全措施，及行經無號誌之交岔路口時，應減速
    慢行，作隨時停車之準備，而依當時情形又無不能注意之情
    事，竟應注意而疏未注意減速慢行，適有李水發酒後駕駛車
    牌號碼RZT-633 號重機車，沿花蓮縣吉安鄉○○○街由東往
    西行駛，致二車發生相撞，造成李水發人車倒地後，因顱內
    出血送醫急救後仍不治死亡，因認被告係涉犯刑法第276 條
    第1 項之過失致死罪嫌。
二、按犯罪事實應依證據認定之，無證據不得認定犯罪事實；又
    不能證明被告犯罪或其行為不罰者應諭知無罪之判決，刑事
    訴訟法第154 條第2 項及第301 條第1 項分別定有明文。次
    按檢察官就被告犯罪事實，應負舉證責任，並指出證明之方
    法，同法第161 條第1 項亦有規定。因此，檢察官對於起訴
    之犯罪事實，應負實質之舉證責任。倘其所提出之證據，不
    足為被告有罪之積極證明，或其闡明之證明方法，無從說服
    法院以形成被告有罪之心證，基於無罪推定之原則，自應為
    被告無罪判決之諭知。而刑事訴訟法上所謂認定犯罪事實之
    積極證據，係指適合於被告犯罪事實之認定之積極證據而言
    ，雖不以直接證據為限，間接證據亦包括在內；然而無論直
    接或間接證據，其為訴訟上之證明，須於通常一般之人均不
    致有所懷疑，而得確信其為真實之程度者，始得據為有罪之
    認定，倘其證明尚未達到此一程度，而有合理之懷疑存在時
    ，致使無從形成有罪之確信，根據「罪證有疑，利於被告」
    之證據法則，即不得遽為不利被告之認定。
三、公訴人認被告涉有刑法第276 條第1 項之過失致人於死罪，
    無非以被告之供述、警員王承霖於偵查中之證述、道路交通
    事故調查報告表、現場圖、現場照片、勘驗筆錄、驗斷書、
    相驗屍體證明書、慈濟醫院藥物濃度檢驗告等，為其論據。
    訊據被告否認就本件車禍有何過失，辯稱：「98年4 月2 日
    下午6 時30分左右，我開車由北向南走吉興二街，快到吉昌
    一街十字路口時，對向在80公尺處有三台自小客車，在自小
    客車前方30公尺處有一台機車，未開大燈，閃右邊，我看到
    機車有蛇行狀況，我就將車速減速到10公里左右以準備隨時
    煞車，車身過十字路口我就趕緊煞車，右前輪到白線，旁邊
    有水溝不能再閃，突然那台機車撞到我的前輪，我的左邊方
    向燈就掉落，接著後視鏡碰撞，他的身體、機車撞到我的車
    子前後車門，有照片可證，我車子後煞車燈燈殼破了一點，
    現在還未處理，撞擊點與最後約4公尺，機車又滑了4公尺，
    撞擊點到滑倒有8 到10公尺左右，他倒下去後，我馬上下車
    叫他，他的左手抬起來，但酒味很濃，後面跟著2 部機車，
    之後我叫三部車子停在原地，並請人幫我叫救護車，救護車
    由吉昌二街由東向西駛來，約3 分鐘到，我就將車往前開讓
    救護車可過來救人，救護車到場時，車頭向北，他們將傷者
    固定送上車後，過8 分鐘左右警員才到場。」、「左前輪輪
    圈有擦痕，被害人身體有撞到我車身，安全帽擦到我左側車
    門上方，有刮痕，我車子左後煞車燈有被被害人的機車手把
    撞破。」等語。本件車禍發生之交岔路口未設號誌，業據證
    人即警員王承霖於本院結證陳述明確，並有現場圖及相片等
    在卷可按。又據上開證人所證，依道路交通安全規則，左方
    車應讓右方車先行，轉彎車應讓直行車先行，故無論被害人
    李水發係依卷內現場圖沿吉興二街由南向北左轉或依被害人
    家屬所主張係沿吉昌一街由東向西，均應讓被告先行，亦即
    被告為擁有路權之一方。從而本件之主要爭點即在於被告是
    否有檢察官所指之行經無號誌之交岔路口時，未減速慢行及
    作隨時停車之準備之過失？
四、經查：
(一)由卷內之相片顯示，被告之自小客車受損情形，係左前輪（
    見相驗卷第40頁背面上方相片）、左側葉子板及左方向燈殼
    （見相驗卷第44頁下方相片）、左前門（見相驗卷第44頁上
    方相片）、左後視鏡（見相驗卷第28頁下方相片）、左後門
    （見相驗卷第45頁下方相片）、左後輪上方輪弧及左後方向
    燈殼（見相驗卷第45頁上方及第46頁下方相片）等處。次由
    左側葉子板上方有一長形之撞擊刮痕，係呈由前向後方向形
    式（前粗後細），而以其高度及形狀研判，應係機車之把手
    擦撞所造成。復由左車門之撞痕深度來看，呈前重後輕之形
    態，亦係由前向後擦撞所形成，從其面積形態研判，分為二
    種，上方的撞痕應係被害人身體撞擊所造成，下方的撞痕（
    由前而後、由上而下呈斜斜下滑狀，見相驗卷第40頁背面下
    方相片）應係機車之車身所擦撞造成。再由左後門、左後輪
    上方輪弧及左後方向燈殼之受損形態來看，左後門應被害人
    身體之第二次撞擊，而左後輪上方輪弧及左後方向燈殼則是
    機車突出部位擦撞形成。另觀被害人機車受損之情形，前輪
    上方之擋泥蓋，係呈由左至右之折斷（見相驗卷第41頁上方
    相片），顯示係自左前側受力擠壓造成；機車右前方向燈有
    黑色的磨擦痕跡（見相驗卷第43頁背面上方相片），顯示係
    傾倒時撞被告汽車下方輪胎所造成；機車尾部之燈殼及下方
    之灰色車殼呈由右向左方向之破裂，顯示係機車右後方撞及
    被告汽車之左後輪上方輪弧及左後方向燈殼。綜合上開跡證
    研判，被害人機車應係左轉時前擋泥板撞及被告汽車之左前
    輪前端，車頭動力因撞擊而動力銳減，致車尾之速度較車頭
    大，機車車身瞬間擺尾向前、傾倒，而被害人身體撞及汽車
    左前門，復因慣性作用又第二次撞及左後門，機車擺尾後，
    其後車燈右側依慣性作用撞及汽車之左後輪上方輪弧及左後
    方向燈殼；機車翻覆後又繼續依慣性由南向北滑行，車尾因
    剛才撞及汽車之動力減低，車頭速率又高於車尾，車頭乃再
    度擺向前方，至最後停止處（如相驗卷第8 頁之現場圖所示
    車頭向東北方）。地面之拖鞋及血漬處應係被告倒地之位置
    ，而地面之被告隨車攜帶之茄子散落處應係二車最初之撞擊
    位置。由上開情況，以被告所述被害人係沿吉興二街由南向
    北行駛，而欲左轉，較為符合。被害人酒後駕車又未開大燈
    ，而其車行路徑，顯示欲搶先左轉而於路口前已靠近路中分
    隔線行駛、未至路口即提前左轉，因酒醉（血液酒精濃度之
    酒測值為148mgdl ，換算呼氣酒測值為每公升0.74毫克）而
    控制力減低，不慎撞及被告汽車肇致本件事故。
(二)從本件二車撞擊後移動之距離不多，撞擊痕不深，地面沒有
    明顯之機車刮地痕，被告汽車未留煞車痕顯示非緊急煞車，
    被告車輛從撞擊點至停止處之距離不遠等情觀之，均顯示被
    告車輛非在高速行駛下遭被害人機車撞擊。另由地面散落物
    、血漬及車輛停止處之位置觀之，被告汽車已通過交岔路口
    後始遭被害人機車撞及。綜上所述，依檢察官所舉之證據，
    尚難認被告有何「行經無號誌之交岔路口時，未減速慢行及
    作隨時停車之準備」之過失。本件無刑事訴訟法第163 條第
    2 項但書之情事，另檢察官固聲請檢送卷內車禍所有相關資
    料送交中央警察大學、成功大學或交通大學鑑定，惟其聲請
    之待證事項僅泛稱：(一)於案發當日，被告甲○○與被害人李
    水發之行車路線；(二)本件交通事故之發生，被告有無過失；
    (三)其他鈞院認有鑑定必要之事項等，與本件判斷被告有無過
    失之主要爭點（即行經交岔路口有無減速慢行及作隨時停車
    之準備）無關，且上開聲請鑑定之意旨只能憑現有之卷內證
    據為事後之判斷，不能蒐集或獲取新的證據，對本院認定事
    實並無助益，尚難認其聲請有必要性，附此敘明。
(三)綜上所述，依卷內之直接及間證據均無法使本院得被告有行
    經交岔路口未減速慢行及作隨時停車準備之過失的確信，被
    告應認定無過失行為。公訴人復未提出適合於證明犯罪事實
    之積極證據，使本院獲得有罪之心證，本件既查無其他積極
    證據足以證明被告有公訴意旨所指之犯行，無法證明被告犯
    罪，自應為無罪判決之諭知。
據上論斷，應依刑事訴訟法第452條、第301條第1 項，判決如主
文。
本案經檢察官龔書安到庭執行職務。
中    華    民    國    98    年    12    月    28    日
                  刑事第二庭    法  官  沈培錚
以上正本證明與原本無異。
如不服本判決應於收受判決後10日內向本院提出上訴書狀，並應
應敘述具體理由。其未敘述上訴理由者，應於上訴期間屆滿後20
日內向本院補提理由書(均須按他造當事人之人數附繕本)「切勿
逕送上級法院」。告訴人或被害人如對於本判決不服者，應具備
理由請求檢察官上訴，其上訴期間之計算係以檢察官收受判決正
本之日期為準。
中    華    民    國    98    年    12    月    28    日
                                書記官

司法院資訊處製作；財團法人民間司法改革基金會備份。
